【裁判字號】    95,財管,138
【裁判日期】    951219
【裁判案由】    指定遺產管理人
【裁判全文】
臺灣高雄地方法院民事裁定             95年度財管字第138號
聲  請  人  中國信託商業股份有限公司
法定代理人  甲○○
被繼承人    乙○○○○○○
聲請人聲請選任被繼承人乙○○○○○○之遺產管理人事件，本
院裁定如下：
    主      文
選任施秉慧律師為被繼承人乙○○○○○○（女性，民國○○年
○○月○ 日生，身分證統一編號：Ｚ000000000號）之遺產管理人。
程序費用由被繼承人乙○○○○○○之遺產負擔。
    理      由
一、按「繼承開始時，繼承人之有無不明者，由親屬會議於一個
    月內選定遺產管理人，並將繼承開始及選定遺產管理人之事
    由，向法院報明」、「無親屬會議或親屬會議未於前條所定
    期限內選定遺產管理人者，利害關係人或檢察官，得聲請法
    院選任遺產管理人，並由法院依前項規定為公示催告」、又
    「先順序繼承人均拋棄其繼承權時，由次順序之繼承人繼承
    ，其次順序之繼承人有無不明或第四順序之繼承人均拋棄其
    繼承權者，準用關於無人承認繼承之規定」，民法第1177條
    、第1178條第2 項、第1176條第6項分別定有明文。
二、聲請意旨略以：緣被繼承人乙○○○○○○於民國94年10月
    25日死亡，又前被繼承人坐落於高雄市○○區○○段0000-0
    000 號土地及其上建物為同段號碼為00000-000 號，門牌號
    碼為高雄市○○區○○街87號9 樓之2 之不動產於民國86年
    4 月21日設定最高限額抵押權與第三人萬通商業銀行，擔保
    其本人對聲請人即債權人（後承受萬通銀行之系爭債權）現
    在及將來所負一切債務之清償，並辦理登記在案。而被繼承
    人乙○○○○○○於民國86年3 月18日書立借據，向第三人
    萬通商業銀行借款新台幣（下同）415 萬元，並約定借款期
    限自86年5 月6 日起至106 年5 月6 日到期清償，利息按年
    息7.9%計算，每月償還一次，若有遲延除按原定利率付息外
    ，並自逾期在六個月內照原利率加收百分之十違約金，六個
    月以上加收百分之二十違約金。起即未依約繳納利息，依上
    開約定借款應視同到期，惟抵押義務人乙○○○○○○於民
    國94年10月25日死亡，其全部繼承人均已聲明拋棄繼承，且
    無法依民法第1177條選定遺產管理人，為此爰依非訟事件法
    第78條第1 項前段規定，聲請選定施秉慧律師為被繼承人乙
    ○○○○○○之遺產管理人，以便受償債權等語，並提出繼
    承系統表1 件、台灣高雄地方法院家事法庭95年10月25日雄
    院隆家金字94繼2179號第53604 號通知函1 紙、擔保放款借
    據、違約金遲延息查詢清單為證。本院並依職權調閱本院94
    年度繼字第879 號、94年度繼字第972 號拋棄繼承權事件全
    卷卷證。
三、查聲請人主張之前揭事實，業據聲請人提出前開證據資料在
    卷為證，且經本院依職權調閱本院94年度繼字第2179號、第
    2603號及95年度繼字第65號拋棄繼承權事件案卷，核屬相符
    ，堪信真實。揆諸首揭法條規定與說明，聲請人既為被繼承
    人乙○○○○○○之債權人，應屬利害關係人無疑，其向本
    院聲請選任乙○○○○○○之遺產管理人，當屬有據。本院
    審酌：被繼承人固已婚，並育有子女，然其配偶劉祖坤業已
    向本院陳明無意願擔任遺產管理人等語甚明，有公務電話紀
    錄表一份在卷可稽，且查被繼承人之子女、母親及兄弟姊妹
    業已拋棄繼承，更無義務就被繼承人黃暐筑之遺產再為管理
    ，且參酌黃暐筑之上開拋棄繼承人亦未於黃暐筑死亡後一個
    月內召開親屬會議選定遺產管理人，因而堪認渠等均無意願
    與遺產有何瓜葛，故不宜由業已拋棄繼承之人擔任黃暐筑遺
    產管理人。而施秉慧律師業已向本院具狀陳明願擔任本件遺
    產管理人，本院認為施律師受有法律之專業訓練，將被繼承
    人乙○○○○○○之遺產交由律師管理，應有利於處理後續
    之遺產問題，爰選任施秉慧律師擔任被繼承人乙○○○○○
    ○之遺產管理人。
四、依民法第1150條前段，裁定如主文。
中    華    民    國    95    年    12    月    19    日
                  家事法庭法  官  郭慧珊
正本係照原本作成。
如對本裁定抗告須於裁定送達後10日內向本院提出抗告狀。
中    華    民    國    95    年    12    月    19    日
                          書記官  唐佳安


司法院資訊處製作；財團法人民間司法改革基金會備份。
